【裁判字號】    92,易,1901
【裁判日期】    920929
【裁判案由】    妨害公務等
【裁判全文】
臺灣臺中地方法院刑事判決                        九十二年度易字第一九一號
    公  訴  人  臺灣臺中地方法院檢察署檢察官
    被      告  丁○○
右列被告因妨害公務等案件，經檢察官提起公訴（九十二年度偵字第一○八一五號）
，本院判決如左：
    主  文
丁○○共同行使變造國民身分證，足以生損害於公眾及他人，累犯，處有期徒刑伍月
，扣案變造之庚○○國民身分證及變造之庚○○駕駛執照上所貼之丁○○照片各壹張
均沒收；又對於公務員依法執行職務時，施強暴，累犯，處有期徒刑拾月。應執行有
期徒刑壹年貳月，扣案變造之庚○○國民身分證及變造之庚○○駕駛執照上所貼之丁○○照片各壹張均沒收。
    事  實
一、丁○○前因竊盜、贓物等案件於民國七十八年、八十三年、八十五年及八十八年
    間先後經臺灣高等法院臺中分院、臺灣彰化地方法院及臺灣屏東地方法院分別判
    處有期徒刑一年一月、十月、一年六月及四月確定，其中因竊盜罪經臺灣屏東地
    方法院以八十五年度易字第一九五七號判決科處有期徒刑一年六月確定部分係於
    八十七年十月十四日執行完畢。旋於八十八年間又因犯贓物罪，經臺灣彰化地方
    法院判處有期徒刑四月確定，甫於九十年一月三日繳清罰金執行完畢。另其於八
    十九年間，並因犯常業竊盜罪經臺灣高等法院高雄分院於九十二年四月十日判處
    有期徒刑一年六月，並應於刑之執行前，令入勞動場所強制工作三年確定。詎其
    猶不知悔改，復基於共同行使變造國民身分證之犯意，於九十一年五月間某日，
    在新竹市火車站附近某處，將其自己之照片三張交予姓名不詳之成年男子，以新
    臺幣五萬元之代價委託該名男子將他人身分證變造為其身分證供其使用，旋該名
    男子即在不詳地點，以其以不詳方法取得之庚○○所遺失之身分證及自小客車駕
    駛執照各一張換貼為丁○○照片之方式，接續變造該身分證及駕駛執照各一張，
    經約一個星期（自丁○○委託該男子之日起算），該男子並在同上新竹市火車站
    附近某處，將變造之庚○○身分證及自小客車駕照各一張均交予丁○○，供丁○○使用。嗣丁○○復於九十二年五月二十五日凌晨五時許，在臺中市○○區○○
    路三段一五一號五樓張家馨住處，因細故與張家馨發生爭執，雙方爆發激烈口角
    ，並動手互毆，經警接獲報案，該管轄區警員乙○○及甲○○二人乃均著警察制
    服趕往現場處理，因丁○○甫逃出該棟大樓，己○○乃帶警在該大樓旁邊即臺中
    市○○路與國校巷口附近向警員指認丁○○，警員甲○○即趨前盤查，詎丁○○
    於該處接受甲○○盤查詢問時，竟將上開變造之庚○○身分證交予警員檢視，而
    行使該變造身分證，足以生損害於庚○○、戶政機關對於國民身分證管理及警員
    調查犯罪嫌疑人之正確性。且因丁○○將該變造身分證交予警員甲○○後，警員
    甲○○懷疑丁○○之身分，欲帶丁○○回警察局詢問時，丁○○一時心虛，竟將
    甲○○手上之變造身分證拍落地面，並即逃逸，甲○○乃即自後追趕在臺中市○○路一五○巷口攔下丁○○，欲逮捕丁○○，詎丁○○竟為脫免警察逮捕，而動
    手與警員甲○○扭扯，此時甲○○並欲取手銬銬住丁○○，而丁○○誤認甲○○
    要拔槍，即以右手按住甲○○腰際之手槍，甲○○乃一手抓住丁○○，一手拉開
    丁○○右手，丁○○即乘此機會掙脫逃逸，致使警員甲○○受有右前臂擦傷、左
    前手臂擦傷及左手背挫傷瘀血之傷害（傷害部分未據告訴），而以上開方式對依
    法執行職務之警員施以強暴。旋因丁○○再度逃逸後，即躲在臺中市○○路○段
    一一一巷內一部白色自用小客車車底，經其他警員趕至現場支援展開圍捕，始為
    警在上開白色自用小客車車底逮捕丁○○，而查扣右開變造之身分證及自小客車
    駕照各一張。嗣經警於警察局詢問丁○○上開庚○○身分證如何取得時，丁○○
    先係陳稱係其搭乘火車時所拾取云云，經警員質以庚○○身分證上為何貼丁○○
    身分證相片後，丁○○始供出上情。
二、案經臺中市警察局第五分局報告臺灣臺中地方法院檢察署檢察官偵查起訴。
    理  由
一、訊據被告丁○○對於右揭事實，除否認有動手與警員甲○○扭扯及以手按住甲○○掛在腰際之手槍等節外，餘均坦承不諱，並辯稱：當時是警察抓住伊胸口衣領
    ，伊即拉住自己衣服直接掙脫逃走，未曾動手與警察拉扯。且當時是警察要拔槍
    ，伊只是按住警察放在槍上的手云云。經查，被告如何以上述方式取得變造之庚○○身分證，並因於上開時地與張家馨發生爭吵，而於遭據報前往處理之警員甲○○盤查詢問時，將變造之庚○○身分證一張交予警員後，旋即逃逸並於遭警員
    甲○○攔下捉住其胸口衣領時，又再掙脫逃逸，躲藏至前述自用小客車下，隨即
    為警圍捕發覺予以逮捕等節，業據被告於警詢及偵審中坦承不諱，核與證人甲○○、乙○○於審理中；證人己○○、證人即目擊被告與警員扭扯過程之丙○○於
    警詢及審理中；證人張家馨及證人即張家馨住處大樓之保全人員戊○○於審理中
    證述情節相符，並有甲○○受傷照片八張及診斷證明書一張在卷可稽，並有扣案
    變造之庚○○身分證及駕駛執照各一張可資佐證。且查，右述警員甲○○因被告
    逃逸而自後追捕，並在攔下被告要逮捕被告時，被告即動手與警員扭扯，並因誤
    認警察要拔槍，而以手按住警員手槍一節，業據被告於警詢及偵查中直承在卷，
    核與證人甲○○、丙○○及劉昌立於本院審理中結證情節相符，復有上開診斷證
    明書在卷可按，被告辯稱伊係拉住自己衣服掙脫，並未動手與警員拉扯，且伊係
    按住警員的手，而非手槍云云，顯係事後避重就輕之詞，尚難採信。又被告行使
    變造身分證之地點應為臺中市○○路與國校巷口附近，業據證人己○○於警詢及
    審理中、證人張家馨及劉昌立於審理中結證在卷，檢察官誤認被告行使變造身分
    證之地點為上址張家馨住處內，尚有誤會。又被告於警詢及偵審中始終否認其有
    何搶奪警員配槍之意，並供稱：伊只要阻止警員拔槍等語，核與證人甲○○於本
    院審理中結證被告只是按住手槍等語情節相符，檢察官遽認被告係要搶奪警員配
    槍云云，亦有未合，均附此敘明。
二、核被告丁○○所為，係犯刑法第二百十六條、第二百十二條之行使變造特種文書
    罪及刑法第一百三十五條第一項之妨害公務罪。被告與上開姓不詳之成年男子間
    ，就右述變造身分證、駕駛執照，並進而由被告持以行使變造身分證之行為，具
    有犯意之聯絡與行為之分擔，均為共同正犯。又被告變造特種文書之低度行為應
    為行使變造特種文書之高度行為所吸收，不另論罪。再按同時偽造同一被害人之
    多件同類文書時，其被害法益仍僅一個，不能以其偽造之文書件數，計算其法益
    。此與同時偽造不同被害人之文書時，因有侵害數個人法益，係一行為觸犯數罪
    名者迥異；又刑法上之連續犯，必須基於一個概括之犯意，連續數行為而犯同一
    罪名，始能成立。如果以單一行為，數個舉動接續進行，以實現一個犯罪構成要
    件，侵害數個人法益，即係一行為觸犯數罪名，應依刑法第五十五條想像競合犯
    之規定，從一重處斷（最高法院八十九年度臺上字第二七三○號、八十九年度臺
    上字第六六三四號判決意旨參照）。查，被告既係交付三張照片請上開姓名不詳
    男子同時變造身分證與駕駛執照供被告使用，該不詳男子復係於約一星期後即將
    變造之庚○○身分證與駕駛執照同時交予被告，則渠二人顯均係基於一個同時變
    造同一人身分證與駕駛執照之單一犯意，接續為之，檢察官誤認被告此部分所為
    係屬連續犯，尚有未合。被告所犯上開二罪間，犯意各別，行為互殊，應予分論
    併罰。末查，被告前因竊盜、贓物等案件於七十八年、八十三年、八十五年及八
    十八年間先後經臺灣高等法院臺中分院、臺灣彰化地方法院及臺灣屏東地方法院
    分別判處有期徒刑一年一月、十月、一年六月及四月確定，其中因竊盜罪經臺灣
    屏東地方法院以八十五年度易字第一九五七號判決科處有期徒刑一年六月確定部
    分係於八十七年十月十四日執行完畢。旋於八十八年間又因犯贓物罪，經臺灣彰
    化地方法院判處有期徒刑四月確定，甫於九十年一月三日繳清罰金執行完畢。另
    其於八十九年間，並因犯常業竊盜罪經臺灣高等法院高雄分院於九十二年四月十
    日判處有期徒刑一年六月，並應於刑之執行前，令入勞動場所強制工作三年確定
    ，有臺灣臺中地方法院檢察署刑案資料查註紀錄表、及臺灣高等法院被告全國前
    案紀錄表各一份附卷可按，其於五年內再犯本件有期徒刑之罪，為累犯，應依刑
    法第四十七條規定，加重其刑。爰審酌被告有前述多次犯罪前科，素行不佳、於
    警員依法執行職務時施以強暴行為，對國家公權力之執行及依法執行公務之公務
    員安全所生危害甚巨、其犯罪之動機、目的、手段及其犯罪後坦承大部分犯行之
    態度等一切情狀，就其所犯二罪分別量處如主文所示之刑，並定其應執行之刑。
    扣案變造之庚○○國民身分證及駕駛執照上所貼之被告照片各一張，均為被告所
    有供犯罪所用之物，業據被告供明在卷，應依刑法第三十八條第一項第二款規定
    宣告沒收。
三、按刑法第一百六十一條第二項之暴行脫逃罪，以依法逮捕拘禁之人，以強暴、脅
    迫脫逃者為構成要件。依法逮捕拘禁之人，須已置於公力拘束之下，始得為本罪
    之主體。而逮捕既指拘束他人身體自由，尚未拘禁於一定處所之行為，則在性質
    上其行為自須持續相當之時間，始足當之，倘若僅有瞬間之拘束，要難謂已置於
    公力拘束之下（最高法院七十八年度臺上字第一八六二號判決意旨參照）。查，
    警員甲○○係於「要」逮捕被告時，即遭被告抗拒，並為被告掙脫逃逸，業據被
    告於警詢及偵審中供明在卷，核與證人甲○○於本院審理中結證情節相符。是警
    員甲○○雖有短暫時間抓住被告胸口衣領，惟既旋遭被告扭扯掙脫，即難謂被告
    當時「已」遭警逮捕，而置於警員實力支配之下，揆諸上開說明，應認被告之行
    為尚與刑法第一百六十一條第二項暴行脫逃罪之構成要件有間，併此指明。
據上論斷，應依刑事訴訟法第二百九十九條第一項前段，刑法第二十八條、第二百十
六條、第二百十二條、第一百三十五條第一項、第四十七條、第五十一條第五款、第
三十八條第一項第二款，罰金罰鍰提高標準條例第一條前段，判決如主文。
中      華      民      國    九十二    年      九      月    二十九    日
                                  臺灣臺中地方法院刑事第三庭
                                        法  官    江  奇  峰
右正本證明與原本無異。
如不服本判決，應於判決送達後十日內向本院提出上訴狀，上訴於臺灣高等法院臺中
分院( 須附繕本 )。
                                        書記官
中      華      民      國    九十二    年      十      月      七      日
附錄本案論罪法條：
刑法第二百一十六條
行使第二百十條至第二百十五條之文書者，依偽造、變造文書或登載不實事項或使登
載不實事項之規定處斷。
刑法第二百一十二條
偽造、變造護照、旅券、免許證、特許證及關於品行、能力服務或其他相類之證書、
介紹書，足以生損害於公眾或他人者，處一年以下有期徒刑、拘役或三百元以下罰金
。
刑法第一百三十五條第一項
對於公務員依法執行職務時，施強暴脅迫者，處三年以下有期徒刑、拘役或三百元以
下罰金。


司法院資訊處製作；財團法人民間司法改革基金會備份。
